【裁判字號】    90,上訴,139
【裁判日期】    900326
【裁判案由】    毀損等
【裁判全文】
臺灣高等法院高雄分院刑事判決                      九十年度上訴字第一三九號
    上  訴  人
    即  被  告  甲○○
右上訴人因毀損等案件，不服臺灣澎湖地方法院八十九年度訴字第六０號中華民國八
十九年十二月五日第一審判決（起訴案號：臺灣澎湖地方法院檢察署年度八十九偵字
第四四九號），提起上訴，本院判決如左：
      主  文
原判決撤銷。
甲○○共同意圖為自己不法之利益，而竊佔他人之不動產，處有期徒刑陸月，如易科
罰金以參佰元折算壹日。緩刑參年。
      事      實
一、甲○○與其兄呂傅傑、呂根柳（以上二人均經原審判決確定），均明知坐落澎湖
    縣馬公市○○○段一Ｏ四九之二及之五土地，係屬澎湖縣政府管理之縣有地，竟
    為埋葬其母呂陳錦秀（於民國八十八年十月四日死亡），而共同基於意圖為自己
    不法利益之犯意聯絡，於八十八年底，推由擔任泥水工之呂根柳在上開地號部分
    土地興建墳墓，竊佔澎湖縣有地面積共Ｏ．Ｏ二三三公頃（起訴書誤為Ｏ．Ｏ一
    五六公頃）。而呂根柳為興建墳墓則本於己意（未與甲○○有犯意聯絡），將洪
    松柏於五十七年間興建、七十五年十二月間起由乙○○使用，在上開地號土地上
    之工寮（乙○○所涉收受贓物、洪松柏所涉竊佔部份，檢察官認定追訴權時效已
    完成）拆除毀壞（呂根柳所涉毀壞建築物犯行，業經原審判決確定），嗣經乙○
    ○發現墓碑上有甲○○、呂傅傑、呂根柳名義始獲悉上情。
二、案經臺灣澎湖地方法院檢察署檢察官自動檢舉（該署八十九偵字第三三八號乙○
    ○告訴呂根柳毀損案簽分偵辦）偵查起訴。
      理      由
一、訊據上訴人即被告甲○○否認有何共同竊佔犯行，辯稱「喪葬事宜均由呂根柳負
    責，並不知是葬在公有地云云。經查：
  (一)原審共同被告呂根柳於偵查中兩度受訊中均已供明「伊姊夫有告訴伊該地為公有
    地，呂傅傑、甲○○也都知道該地為公有地，並一同前往看地，共同決定以該地
    為母親之墓地」等語（見第三三八號偵卷第十五、二八頁），且原審共同被告呂
    傅傑於偵查中亦自承墳墓興建中，呂根柳有帶伊去看過（見第四四九號偵卷第十
    九頁）一節。雖上述二人於原審審理時翻異前詞，惟經原審隔離訊問被告及上述
    二人是否有共同決定請風水師為墓地看風水之情（見原審卷第二八、二九頁），
    呂根柳陳稱「呂傅傑、甲○○均同意要看風水，事後也有過問此事」；呂傅傑、
    甲○○則陳稱「均委託呂根柳處理，並未要求要看風水」等語，被告兄弟三人對
    同一事件竟有不同之陳述，顯為可疑，足見原審共同被告呂根柳、呂傅傑於原審
    改口所陳，顯係事後迴護被告之詞，不足採信。再參以被告之父呂朝清於本院九
    十年三月二日調查中陳明「被告按月給付生活費，都拿過來給伊」，及被告於同
    庭中自承「伊住處離其父母住處約二公里，有休假就會去看他」各情，足徵被告
    與其父母情誼甚佳，縱令其母喪葬事宜委由其兄呂根柳負責，但就其母身後大事
    之埋葬地點，理應有與呂根柳討論及共同決定，始符人情之常，是堪認被告就其
    母墳墓之地係屬公有地之事實應有知悉，方共同決定推由其兄呂根柳建墓負責。
    至於證人蔡順成於本院調查時所陳其未告知被告墓地係公有地一節，因被告顯係
    經由其兄呂根柳告知而共同決定，已如前述，則此部份證詞亦難採為對被告有利
    證據之認定，附此敘明。
  (二)右揭被告之母去世，而由呂根柳建築墳墓於上開縣有地之事實，業據證人乙○○
    、洪松柏於偵查中指述綦詳（見第三三八號偵卷第十四、十五頁），並有勘驗筆
    錄、現場照片、土地複丈成果圖、土地登記謄本（見第三三八號偵卷第十九至二
    三頁、第三二、三三頁）及戶籍謄本（見原審卷第十七頁）附卷可稽。
  (三)本件竊佔面積，依上述複丈成果圖所示，係指該圖紅色實線部分，而該部分面積
    應為Ｏ．Ｏ二三三公頃之事實，亦有澎湖地政事務所九十年二月七日九十澎地所
    測字第八六五號函附於本院卷可稽，起訴書誤為Ｏ．Ｏ一五六公頃，併予敘明。
  (四)綜上所述，被告所辯上情，純為事後卸責之詞，不足採信。被告確有共同竊佔犯
    行，事證明確，堪以認定。
二、核被告甲○○所為，係犯刑法第三百二十條第二項之竊佔罪。被告三人就上開犯
    行，有共謀犯意聯絡，應論以共同正犯。
三、公訴意旨另指被告於民國八十八年底，推由呂根柳將證人洪松柏於五十七年間興
    建、七十五年十二月間起由告訴人乙○○使用，在澎湖縣政府所有之澎湖縣馬公
    市○○○段一Ｏ四九之二及之五地號土地上之工寮拆除，加以毀壞，而認被告亦
    涉犯刑法第三百五十三條第一項之毀壞建築物罪嫌云云，惟被告甲○○否認其有
    此項犯行，辯稱呂根柳有無毀損告訴人工寮，伊不清楚等語，又原審共同被告呂
    根柳於偵查中亦供明「該地都是伊在整理」之情（見第三三八號偵卷第二八頁）
    ，至於告訴人乙○○、證人洪松柏雖稱工寮原仍為完整之建築物，而證人即鄰地
    魚場主人邱連雄、東衛派出所警員王平松亦於偵查結證上情在卷，然此僅得證明
    工寮卻遭人毀損等情，此外又無其他積極證據足以證明被告有參與或謀議拆除工
    寮毀壞建築物之舉，自不能徒以被告與原審共同被告呂根柳係兄弟之誼，關係密
    切，且均住澎湖，遽以認定被告就毀壞建築物一事，有犯意聯絡與行為分擔，是
    本件尚難認被告另觸犯毀壞建築物罪責，惟公訴意旨認此部分與前揭起訴經本院
    論罪科刑之竊佔部分，有牽連犯裁判上一罪關係，爰不另為無罪之諭知，附此敘
    明。
四、原審予以論罪科刑固非無見，惟查被告並無證據證明其有毀壞建築物罪犯行，已
    如前述，原判決予以論罪，自非妥適；又被告共同竊佔縣有土地面積應為Ｏ．Ｏ
    二三三公頃，前已敘及，原判決未予詳查而誤認為Ｏ．Ｏ一五六公頃，亦有未合
    ；雖被告猶執前詞否認共同竊佔犯行，提起上訴指摘原判不當，為無理由，但原
    判決既有可議，自應由本院予以撤銷改判。爰審酌被告犯罪動機、目的為圖一己
    私利，犯罪手段、情節損及縣有土地之管理，及事後已將上開墳墓予以遷葬（見
    原審卷第三二至三七頁）等一切情狀，量處如主文第二項所示之刑，並諭知易科
    罰金折算之標準。又被告行為後，原刑法第四十一條業已修正，並經總統於九十
    年一月十日公布施行，將易科罰金之適用範圍擴大為最重本刑五年以下有期徒刑
    之罪，而受六月以下有期徒刑或拘役之宣告者，均予適用，依刑法第二條第一項
    前段規定，自應依修正後之新法第四十一條第一項較有利於被告，附此敘明。末
    查被告前未曾受有期徒刑以上刑之宣告，有臺灣高等法院被告全國前案紀錄表一
    份在卷可參，其因一時失慮，偶罹刑典，經此偵審程序及受刑之宣告後，應知警
    惕而無再犯之虞，本院因認暫不執行其刑為當，併予宣告緩刑三年，用啟自新。
據上論斷，應依刑事訴訟法第三百六十九條第一項前段、第三百六十四條、第二百九
十九條第一項前段、刑法第二條第一項前段、第二十八條、第三百二十條第二項、修
正後第四十一條第一項、第七十四條第一款，罰金罰鍰提高標準條例第一條前段，判
決如主文。
本案經檢察官陳新慶到庭執行職務。
中    華    民    國      九十      年       三       月      二十六    日
                              臺灣高等法院高雄分院刑事第六庭
                                  審判長法官  王憲義
                                        法官  陳啟造
                                        法官  張意聰
右正本證明與原本無異。
檢察官如不服本判決，應於判決送達後十日內向本院提出上訴狀，其未述理由者並
應於提出上訴狀後十日內向本院補提理由書（應附繕本)。
被告不得上訴。
                                      書記官  林慧美
中    華    民    國      九十      年       三       月     二十七     日
附錄本判決論罪科刑法條：
刑法第三百二十條
意圖為自己或第三人不法之所有，而竊取他人之動產者，為竊盜罪，處五年以下有期
徒刑、拘役或五百元以下罰金。
意圖為自己或第三人不法之利益，而竊佔他人之不動產者，依前項之規定處斷。
前二項之未遂犯罰之。
                                                                        Ｋ


司法院資訊處製作；財團法人民間司法改革基金會備份。
